臺灣高等法院刑事判決
109年度上易字第1771號
上  訴  人  
即  被  告  邱裕為




選任辯護人  陳建寰律師
            莊秉澍律師
            劉楷律師
參  與  人  易展機電工程股份有限公司

代  表  人  邱永正
上列上訴人因侵占案件，不服臺灣桃園地方法院108年度易緝字
第46號，中華民國109年7月3日第一審判決（起訴案號：臺灣桃
園地方檢察署105年度偵字第22494號），提起上訴，本院判決如
下：
    主  文
原判決撤銷。
邱裕為犯業務侵占罪，處有期徒刑陸月，如易科罰金，以新臺幣
壹仟元折算壹日。
第三人易展機電工程股份有限公司取得之犯罪所得新臺幣壹佰伍
拾貳萬玖仟元沒收，於全部或一部不能沒收或不宜執行沒收時，
追徵其價額。
    犯罪事實
一、邱裕為係址設桃園市○○區○○○路0 段000 巷00號之臺灣電能
    管理顧問股份有限公司（下稱臺灣電能公司）之董事兼實際
    負責人，為從事業務之人，竟意圖為其所經營位於同址之易
    展機電工程股份有限公司（下稱易展公司）不法之所有，基
    於業務侵占之犯意，明知臺灣電能公司與易展公司間並無任
    何交易，亦未經臺灣電能公司股東會或董事會之授權，於民
    國103 年5 月12日，擅自將其基於業務關係而持有之臺灣電
    能公司所有之152 萬9,000 元款項，自臺灣電能公司所開立
    之臺灣中小企業銀行帳號00000000000 號帳戶（下稱中小企
    銀帳戶）匯款新臺幣（下同）152 萬9,000 元至易展公司所
    開立之合作金庫帳號0000000000000 號帳戶（下稱合作金庫
    帳戶）。
二、案經王秀卿、王派鏹告訴臺灣桃園地方檢察署檢察官偵查起
    訴。
    理  由
甲、程序方面：
一、按刑事訴訟法第159條第1項雖規定，被告以外之人於審判外
    之言詞或書面陳述，除法律有規定外，不得作為證據。惟同
    法第159條之5第1、2項已規定，經當事人於審判程序同意作
    為證據，法院審酌該言詞陳述或書面陳述作成時之情況，認
    為適當者，亦得為證據。又當事人、代理人或辯護人於法院
    調查證據時，知有第159條第1項不得為證據之情形，而未於
    言詞辯論終結前聲明異議者，視為有前項之同意（指同條第
    1項之同意作為證據），此乃第159條第1項所容許，得作為
    證據之例外規定之一。本案所據以認定被告犯罪事實之供述
    證據，檢察官、被告及辯護人於言詞辯論終結前，均未就上
    開證據主張有刑事訴訟法第159條第1項不得為證據之情形，
    本院復審酌各該證據作成時並無違法及證明力明顯過低之瑕
    疵等情況，認為適當，是未爭執之供述證據，具有證據能力
    。
二、本案認定犯罪事實之非供述證據，均與本案事實具有自然關
    聯性，且核屬書證、物證性質，又查無事證足認有違背法定
    程式或經偽造、變造所取得等證據排除之情事，復經本院依
    刑事訴訟法第164條、第165條踐行物證、書證之調查程序，
    檢察官、被告及辯護人對證據能力均不爭執，具有證據能力
    。
乙、實體方面：
一、認定犯罪事實所憑之證據及理由：
　　上述犯罪事實，業據上訴人即被告邱裕為於本院審理時供認
    不諱，並有被害人臺灣電能公司之中小企業銀行帳戶匯款15
    2 萬9000 元至易展公司之合作金庫帳戶之匯款申請書1 紙
    在卷可佐，足證被告之自白與事實相符。本案事證明確 ，
    被告犯行堪以認定。
二、論罪科刑：
　㈠被告行為後，刑法第336 條第2 項已於108 年12月25日修正
    公布，並於同年月27日生效施行。而刑法第336 條於72年6 
    月26日後均未修正，故於94年1 月7 日刑法修正施行後，所
    定罰金之貨幣單位為新臺幣，且其罰金數額應依刑法施行法
    第1 條之1 第2 項前段規定提高為30倍，是本次修法僅係將
    上開條文之罰金數額調整換算後予以明定，故無新舊法比較
    之問題，應依一般法律適用原則，適用裁判時之法律即修正
    後之刑法第336 條第2 項。核被告所為，係犯刑法第336 條
    第2 項之業務侵占罪。㈡
　㈡沒收說明：
　　犯罪所得，屬於犯罪行為人者，沒收之；犯罪行為人以外之
    自然人、法人或非法人團體，因他人違法行為而無償或以顯
    不相當之對價取得犯罪所得者，亦同；前二項之沒收，於全
    部或一部不能沒收或不宜執行沒收時，追徵其價額，刑法第
    38條之1 第1 項前段、第2 項第2 款、第3 項分別定有明文
    。參與人易展公司因被告犯業務侵占罪之違法行為，而自臺
    灣電能公司處無償取得152 萬9000元，屬易展公司之犯罪所
    得，並未扣案，亦未實際發還被害人臺灣電能公司，是易展
    公司之犯罪所得152 萬9000元，依刑法第38條之1 第2 項第
    2 款、第3 項之規定宣告沒收，於全部或一部不能沒收或不
    宜執行沒收時，追徵其價額。
三、原判決撤銷改判之理由：
　　原審以被告犯罪事證明確，據以論罪科刑，固非無見。惟查
    ：科刑之判決書，應於理由內記載科刑時就刑法第57條規定
    事項所審酌之情形，為刑事訴訟法第310條第3款所明定。此
    項規定，依同法第364條，又為第二審所準用。被告於原審
    否認犯罪，而於本院則承認犯罪。又被告於本院審理中與被
    害人成立和解，被告自109年12月起按月給付被害人2萬5484
    元，至清償完畢為止，被害人同意法院對被告從輕量刑，有
    和解書在卷可據（見本院卷第129頁），被告犯罪後態度已
    有不同，原審未及斟酌，容有未洽。被告以原判決量刑過重
    提起上訴，為有理由，應由本院將原判決關於被告部分撤銷
    。爰審酌被告一時失慮，私自移轉被害人公司款項至他公司
    使用，殊屬不該，並衡酌其品行、智識程度及犯罪所生危害
    ，犯罪後供認犯行，暨與被害人成立和解之態度等一切情狀
    ，量處如主文第二項所示之刑，並諭知易科罰金之折算準。
據上論斷，應依刑事訴訟法第369條第1項前段、第364條、第299
條第1項前段，刑法第336 條第2 項、第38條之1 第2 項第2 款
、第3 項、第41條第1 項前段，刑法施行法第1 條之1 第1 項、
第2 項前段，判決如主文。
本案經檢察官呂光華到庭執行職務。
中　　華　　民　　國　 109　　年　　11　　月　　26　　日
                  刑事第八庭  審判長法　官 陳世宗
                                    法　官 呂寧莉
                                    法　官 周明鴻
以上正本證明與原本無異。
不得上訴。
                                    書記官 謝雪紅
中　　華　　民　　國　　109 　年　　11　　月　　26　　日
附錄：本案論罪科刑法條全文　　　　　　　　　　　　　　　
中華民國刑法第336條
（公務公益侵占罪、業務侵占罪）
對於公務上或因公益所持有之物，犯前條第1項之罪者，處1年以
上7年以下有期徒刑，得併科5千元以下罰金。
對於業務上所持有之物，犯前條第1項之罪者，處6月以上5年以
下有期徒刑，得併科3千元以下罰金。
前二項之未遂犯罰之。